臺灣士林地方法院民事判決　九十年度簡上字第一九五號
　　上　訴　人　　甲○○
　　訴訟代理人　　許木林
　　被上訴人　　　華南產物保險股份有限公司
　　法定代理人　　黃依仁
　　訴訟代理人　　林淑婷
　　複 代理 人　　李國賢
右當事人間請求損害賠償事件，上訴人對於中華民國九十年七月四日本院士林簡易庭
九十年度士簡字第六０四號第一審判決提起上訴，本院判決如左：
    主      文
原判決關於命上訴人給付超過新臺幣貳拾萬玖仟柒佰參拾陸元部分，及該部分假執行
之宣告，並訴訟費用之裁判均廢棄。
右開廢棄部分，被上訴人在第一審之訴及假執行之聲請均駁回。
其餘上訴駁回。
第一、二審訴訟費用，由上訴人負擔五分之四，餘由被上訴人負擔。
    事      實
甲、上訴人方面：
一、聲明：
  (一)原判決廢棄。
  (二)被上訴人在第一審之訴駁回。
二、陳述：除與原審判決書所載者相同茲予引用外，補稱：
  (一)上訴人於民國八十八年十一月二十日九時十分許，行經臺北縣淡水鎮小坪頂一○
    ○巷時，該道路為產業道路，訴外人即永業進出口股份有限公司（下稱「永業公
    司」）員工呂學湘駕駛車牌號碼試－○三二一號之自用小客車（下稱「系爭車輛
    」）帶領道路兩旁之健行隊伍，上訴人開車跟在呂學湘車後已行駛將近一公里之
    距離，行車速度緩慢，由於健行隊伍中有人發生狀況，導致呂學湘突然停車，上
    訴人則因煞車不及且兩旁無閃避之空間，而追撞系爭車輛，當時時速約二十公里
    ，坡度約五度，且幾乎為平地，是呂學湘應亦有過失，主張過失相抵。
  (二)又系爭車輛之車主永業公司既將系爭車輛交由其員工呂學湘駕駛，呂學湘嗣與上
    訴人達成和解為各自處理，被上訴人自不可再向上訴人求償。
  (三)本件曾於簡易庭進行調解，被上訴人曾將賠償金額降至新臺幣（下同）十五萬元
    ，因上訴人不同意而未調解成立，何以原審判決上訴人應給付之金額竟高達二十
    六萬零八百元？
三、證據：除援用原審之立證方法，並聲請本院向臺北市政府警察局淡水分局竹圍派
    出調取本件車禍之處理資料。
乙、被上訴人方面：
一、聲明：駁回上訴。
二、陳述：除與原審判決書所載者相同茲予引用外，補稱：
  (一)系爭車輛之車主為永業公司，呂學湘無權就系爭車輛之損害與上訴人和解，且上
    訴人自後追撞系爭車輛，顯然未保持安全距離，而應負完全之責任。又上訴人稱
    其於肇事時之時速為二十公里顯非實在，否則應不會發生追撞情形。
  (二)被上訴人已對被保險人永業公司賠償，經向永業公司查詢，系爭車輛已經售予第
    三人，並核發正式車牌。
三、證據：援用原審之立證方法，並提出汽車車籍查詢資料影本乙份。
丙、本院依職權訊問證人即臺北市政府警察局淡水分局竹圍派出所員警林志賢及永業
    公司業務課長駱健基。
    理      由
一、本件被上訴人起訴主張：訴外人永業公司員工呂學湘駕駛被上訴人所承保之系爭
    車輛，於八十八年十一月二十日九時十分許，行經臺北縣淡水鎮小坪頂一００巷
    時，遭上訴人駕駛ＣＹ─五八三五號自用小客車，因未保持安全距離而自後追撞
    受損，經送修後，以二十六萬零八百元估修，並於理賠後，經被保險人簽復賠款
    滿意書，被上訴人依保險法第五十三條之規定取得侵權行為損害賠償請求權之代
    位權，爰訴請上訴人賠償上開修復費用等語。上訴人則以：系爭車輛之車主永業
    公司將系爭車輛交由其員工呂學湘駕駛，因呂學湘緊急煞車致上訴人煞車不及且
    兩旁無閃避之空間始追撞系爭車輛，呂學湘嗣已與上訴人達成和解各自處理，被
    上訴人自不可再向上訴人求償；縱上訴人應負賠償責任，呂學湘應亦有過失，主
    張過失相抵；且本件曾於簡易庭進行調解，被上訴人曾將賠償金額降至十五萬元
    ，因上訴人不同意而未調解成立，原審自不應判決上訴人應給付被上訴人二十六
    萬零八百元等語，資為抗辯。
二、被上訴人主張訴外人永業公司員工呂學湘駕駛被上訴人所承保之系爭車輛，於八
    十八年十一月二十日九時十分許，行經臺北縣淡水鎮小坪頂一００巷時，遭上訴
    人駕駛ＣＹ─五八三五號自用小客車，因未保持安全距離而自後追撞受損，經送
    修後，以二十六萬零八百元估修，被上訴人並於理賠後，經被保險人簽復賠款滿
    意書之事實，業據其提出與所述相符之估價單影本、統一發票影本、賠款滿意書
    影本、進口與貨物稅完稅證明書影本各一份、系爭車輛車損照片六張為證，並為
    上訴人所不爭執，堪認為真正。
三、按汽車在同一車道行駛時，除擬超越前車外，後車與前車之間應保持隨時可以煞
    停之距離；前車如須減速暫停，駕駛人應預先顯示燈光或手勢告知後車，後車駕
    駛人應隨時注意前車之行動；又汽車行駛時，駕駛人應注意車前狀況及兩車併行
    之間隔，並隨時採取必要之安全措施，道路交通安全規則第九十四條第一項、第
    二項、第三項分別定有明文。上訴人為領有汽車駕駛執照之汽車駕駛人，其駕車
    行經上開路段自應注意遵守該規定，而依當時情形，呂學湘駕駛系爭車輛帶領道
    路兩旁之健行隊伍，上訴人開車跟在呂學湘車後已行駛將近一公里之距離，行車
    速度緩慢，上訴人更應與前車保持隨時可以煞停之距離，並應注意車前狀況，以
    便隨時採取必要之安全措施，且當時係日間晴天，柏油路面無缺陷，有交通事故
    調查報告表影本可資佐證，是上訴人並無不能注意之情事，其竟疏於注意遵行上
    開規定而未與前車保持安全距離，且未注意車前狀況，隨時採取必要之安全措施
    ，俟發現同向在前之系爭車輛煞車時，已避煞不及而自後撞及系爭車輛，並致系
    爭車輛受損，揆諸前開規定，上訴人顯有違反上述注意義務之過失，而其過失行
    為與系爭車輛受損間，應有相當因果關係。至於呂學湘駕駛系爭車輛於肇事前雖
    有緊急煞車之情形，惟因其於煞車時，包括系爭車輛之煞車尾燈及第三煞車燈均
    會亮起，自已遵守上開減速暫停應顯示燈光告知後車之規定，並無疏未注意之過
    失存在，是上訴人辯稱呂學湘就本件車禍之發生與有過失，並主張過失相抵等情
    ，尚不足採。
四、次按因故意或過失，不法侵害他人之權利者，負損害賠償責任；又不法毀損他人
    之物者，被害人得請求賠償其物因毀損所減少之價額；而負損害賠償責任者，除
    法律另有規定或契約另有訂定外，應回復他方損害發生前之原狀，民法第一百八
    十四條第一項前段、第一百九十六條、第二百十三條第一項分別定有明文。又按
    物被毀損時，被害人除得依民法第一百九十六條請求賠償外，並不排除民法第二
    百十三條至第二百十五條之適用，惟民法第一百九十六條之規定即係第二百十三
    條之法律另有規定，請求賠償物被毀損所減少之價額，得以修復費用為估定之標
    準，但以必要者為限（如修理材料以新品換舊品，應予折舊），最高法院七十七
    年五月十七日民事庭總會決議可資參照。本件永業公司所有之系爭車輛確係因上
    訴人之過失行為而撞損，受有相當於修理費二十六萬零八百元之損害，固如前述
    ，惟系爭車輛之修理既以新零件更換遭損壞之舊零件，則揆諸前揭規定及說明，
    自應將零件折舊部分自損害賠償額中予以扣除。而系爭車輛之上開修復費用中，
    更新零件之部分為十八萬四千五百十四元，其餘為板金、噴漆、拖吊之工資，而
    依卷附系爭車輛車籍查詢單影本所載，系爭車輛為八十八年三月出廠，雖不知其
    出廠之日，惟可推定其為該月十五日出廠，距肇事時已八個月又五日，其零件已
    有折舊，其更新零件之差價應予扣除，經參考行政院於七十九年一月十二日修正
    發布之固定資產耐用年數表，自用小客車之耐用年數為五年，而依行政院台（四
    五）財字第四一八０號令發布之固定資產折舊率表，採定率遞減法計算折舊時，
    耐用年數五年者，折舊率為每年千分之三六九，另依營利事業所得稅結算申報查
    核準則第九十五條第八項所定「固定資產提列折舊採用定率遞減法者，以一年為
    計算單位，其使用期間未滿一年者，按實際使用之月數相當於全年之比例計算之
    ，不滿一月者，以月計」之方法，系爭車輛更新零件之折舊金額為五萬一千零六
    十四元〔計算式︰184,514×0.369÷12×9=51,064，元以下四捨五入〕，是系爭
    車輛必要之修復費用應為二十萬九千七百三十六元（計算式：260,800-51,064=
    209,736）。故上訴人應賠償永業公司之損害應為二十萬九千七百三十六元。
五、又上訴人辯稱其已與呂學湘就肇事責任達成各自處理之和解內容，被上訴人不可
    再向上訴人求償等情，惟為被上訴人所否認，證人即臺北市政府警察局淡水分局
    竹圍派出所員警林志賢於九十年十二月十二日本院準備程序時到場結證稱：「八
    十八年十一月二十九日我有去現場處理本件車禍」、「當天雙方表明有關車損的
    部份願意自行協調，所以我也不知道他們有沒有達成和解或是和解內容為何」等
    語，又證人即永業公司業務課長駱健基於九十一年一月七日本院準備程序時到場
    亦結證稱：「呂學湘在我們公司當時是業務人員，八十八年十一月二十日那天我
    們公司辦運動會，前往小坪頂登山健行，也有向淡水分局報備，當時呂學湘就是
    駕駛這台車（即系爭車輛）」、「事發後我趕到現場處理，發現他（即呂學湘）
    被後車追撞，我趕到時已經請警方處理，警方並將肇事雙方當事人帶到警局製作
    筆錄，我們公司並沒有其他人陪同呂先生到警局，至於他有沒有與對方和解我不
    清楚，我們公司並沒有授權呂先生與對方商談和解事宜，因我們公司有保險」等
    語，另稽諸證人林志賢於上開期日所提出其於事後對上訴人所製作之偵訊筆錄，
    上訴人於員警詢問：「肇事後你與對方有無達成和解？」時答稱：「肇事後我有
    誠意要和解，因為我車輛毀損嚴重，維修費要七萬多元，我也與對方華南產物保
    險公司人員協調，我能理賠新臺幣十萬元整予對方，但該保險公司人員覺得無法
    接受，遂至今尚無法達成和解」等語，顯見上訴人亦於訴外偵訊時自承尚未與他
    方達成和解，此外，上訴人復無法提出其他證據足以證明其確有與呂學湘達成各
    自處理之和解條件，則其上開辯詞，自不足採信。
六、復按被保險人因保險人應負保險責任之損失發生，而對於第三人有損失賠償請求
    權者，保險人得於給付賠償金額後，代位行使被保險人對於第三人之請求權，保
    險法第五十三條第一項前段規定甚明。本件被上訴人主張其為系爭車輛之保險人
    ，並已依保險契約賠付永業公司系爭車輛受損之修復費用二十六萬零八百元，業
    如前述，則被上訴人基於前開保險代位及民法第一百八十四條第一項前段、第一
    百九十六條之規定，於訴請上訴人給付二十萬九千七百三十六元及自起訴狀繕本
    並願供擔保請准宣告假執行之範圍內，洵屬正當，為有理由，應予准許，至逾此
    範圍之請求，即屬無據，應予駁回。末按調解程序中，調解委員或法官所為之勸
    導及當事人所為之陳述或讓步，於調解不成立後之本案訴訟，不得採為裁判之基
    礎，民事訴訟法第四百二十二條固定有明文。本件被上訴人雖曾於原審調解時讓
    步，願將賠償金額降至十五萬元，惟嗣既因上訴人不同意而調解不成立，揆諸前
    揭規定，原審及本院均不能將被上訴人之讓步內容採為本件裁判之基礎，是上訴
    人辯稱原審及本院判決其應給付之金額不得高於十五萬元等語，容有誤會，附此
    敘明。從而，原審判決就上開應駁回部分，為上訴人敗訴之判決，尚有未洽，上
    訴意旨就此部分指摘原判決不當，求予廢棄改判，為有理由；至於上開應准許部
    分，原審判決為上訴人敗訴之判決，核無違誤，上訴意旨就此部分指摘原判決不
    當，求予廢棄改判，為無理由，應駁回其上訴。
七、本件判決基礎已臻明確，兩造其餘之攻擊防禦方法及訴訟資料經本院斟酌後，核
    與判決不生影響，無一一論述之必要，併予敘明。
據上論結，本件上訴為一部有理由、一部無理由，依民事訴訟法第四百三十六條之一
第三項、第四百四十九條第一項、第四百五十條、第七十九條但書、第四百六十三條
，判決如主文。
中　　　華　　　民　　　國　　九十一　　年　　　三　　　月　　 十九 　　日
                            臺灣士林地方法院民事第三庭
~B審判長法官　李玉卿
~B　　　法官　王本源
~B      法官　張國勳
右為正本係照原本作成。
本判決不得上訴。
中　　　華　　　民　　　國　　九十一　　年　　　三　　　月　　二十五　　日
~B法院書記官　林郁菁
